【裁判字號】    89,自,1078
【裁判日期】    900531
【裁判案由】    偽造文書
【裁判全文】
臺灣臺北地方法院刑事判決                        八十九年度自字第一○七八號
    自  訴  人  甲○○
    被      告  丙○○
右列被告因偽造文書案件，經自訴人提起自訴，本院判決如左：
    主      文
丙○○無罪。
    理      由
一、自訴意旨略以：被告為台北市政府交通警察大隊大同分隊隊員，於民國八十九年
    八月九日在台北市○○○路口及仁愛路口執行職務時，舉發自訴人所經營之千鶴
    交通有限公司（下稱千鶴公司）所屬之Ｈ三─一九三號計程車違規「僱用無執業
    登記證之人駕駛營業車輛」，而對當時駕駛該車自稱「乙○○」為慶安交通有限
    公司司機之人開出慶安交通公司違規通知單，「乙○○」亦簽收該通知單，自訴
    人乃提出申訴，說明該車為千鶴公司之車，且乙○○非千鶴公司之司機，當天該
    車並未出車，千鶴公司無違規事實等情，詎被告非但未撤銷該違規單，竟將該違
    規單上原載被通知人「慶安交通有限公司」變更為「千鶴交通有限公司」，明知
    違規人為慶安公司，非千鶴公司，竟將之變更為千鶴公司違規，而將此不實事項
    載入其職務所掌之公文書上，觸犯刑法第二百十三條偽造、塗改公文書罪云云。
二、訊據被告否認右揭犯行，辯稱：伊在右揭時地攔下乙○○時，他提出行車執照影
    本並說他是慶安公司之司機，伊並查看乙○○身分證，其伊依乙○○提出之行照
    影本核對車牌抄寫資料，因為這種罰單罰款很重，所以伊抄寫的很仔細，且當時
    有三位警察在場，應該不會出錯，所以後來監理機關說車號與車籍資料不符，所
    以依車號查出該車為千鶴公司所有，才更改通知單，自訴人來申訴時，伊依通知
    單上乙○○之身分證字號查乙○○的設籍資料，並向慶安公司查明該公司無僱用
    乙○○，因為車號是千鶴公司的，有可能他們會把營業車交給沒有職業登記證之
    人使用，況車行有時未必知道車子交給誰用，所以自訴人申訴時，因伊確信開單
    時很仔細，不會抄錯，且亦不能僅因否認違規車非千鶴公司之車即撤銷罰單。該
    車違規時間在七月，自訴人九月來申訴，在告發單被監理處以車號與車行不符退
    回時，伊即查明後，更改告發單馬上再送監理處，所以在自訴人申訴之前，已忘
    了更改告發單之事，伊曾透過許多管道尋找乙○○，但只連絡到他母親，他母親
    也無法連絡到他等語。
三、經查本件違規車所掛之車牌確非慶安公司所有，而係千鶴公司之車牌，為兩造所
    陳明之事實，被告取締本件違規時，係依違規駕駛所提出之行車執照核對車牌，
    因乙○○當時未帶駕駛執照，而以身分證證明其身分，並供被告據以將其身分證
    字號寫於本件舉發違反汽車運輸業管理事件通知書（下稱本件告發單）上，此由
    本件告發單上載有車主名稱、住址、車號、違規時間地點，乙○○身分證字號等
    可知。依當時情形，被告依法告發取締，顯無偽造或變造本件告發單之必要，顯
    無偽造或變造本件告發單之犯意，洵可認定。而本件慶安公司之住址無誤，乙○
    ○之身分證及住址亦為自訴人所不爭之事實，足見係被告取締當時依乙○○所提
    出之行照影本及身分證所登載，絕非被告隨意亂寫，由此可知乙○○所提出之行
    車執照影本之內容不實，乙○○經本院傳拘無著，無從傳訊，其涉有行使變造行
    車執照犯行之嫌，應由公訴人依法偵辦，惟被告雖因乙○○提出不實之行車執照
    影本，被告應查明何以無行車執照正本，且乙○○未帶駕駛執照，乙○○是否無
    照駕駛，亦應查明取締，其疏未詳查，致為乙○○所騙，或有疏失，惟其於本件
    告發單送至監理處後，因監理處查出車牌與車主不符而退回，被告辯稱其乃依車
    號而更改車主名稱及地址，再送至監理處等語，查被告更改車主名稱為千鶴公司
    之時，係在八十九年八月九日監理處將本件告發單輸入電腦之前，有自訴人提出
    之本件告發單在卷可證，當時自訴人尚未提出申訴，被告實無何動機為本件自訴
    人所指之犯行，甚為明確，從而被告所辯伊係依車號更改正確之車主名稱及地址
    ，可以採信，亦可知被告確無自訴人所指本件犯行之故意，核與刑法偽造或變造
    公文書罪，須以行為人有犯罪故意之犯罪構成要件不合，無由成立自訴人所指之
    犯行。
四、按犯罪事實，應依證據認定之，無證據不得推定其犯罪事實。又不能證明被告犯
    罪者，應諭知無罪之判決，刑事訴訟法第一百五十四條、第三百零一條第一項分
    別定有明文。本件依卷內事證，不能證明被告有自訴人所指之犯行，本院又查無
    其他事證足認被告有何犯行，不能證明被告犯罪，本院自應依法諭知被告無罪。
據上論斷，應依刑事訴訟法第三百四十三條、第三百零一條第一項判決如主文。
中      華      民      國       九十       年     五     月    卅一    日
                                  臺灣臺北地方法院刑事第五庭
                                        法    官  劉  亭  柏
右正本證明與原本無異。
如不服本判決，應於判決送達後十日內，向本院提出上訴狀。
                                        書 記 官  羅  欣  宜
中      華      民      國     九十       年     六     月     四     日


司法院資訊處製作；財團法人民間司法改革基金會備份。
